臺灣高雄地方法院刑事判決　　　　　　　95年度易字第2129號
公　訴　人　臺灣高雄地方法院檢察署檢察官
被　　　告　甲○○
　　　　　　乙○○
　　　　　　壬○○
　　　　　　卯○○
　　　　　　　　　　現於臺灣屏東戒治所（戒治中）
　　　　　　丙○○
上列被告因詐欺案件，經檢察官提起公訴（95年度偵字第7280號
）及移送併辦（95年度偵字第24015號），本院判決如下：
    主  文
乙○○幫助意圖為自己不法之所有，以詐術使人將本人之物交付
，處有期徒刑肆月，如易科罰金，以銀元參佰元即新臺幣玖佰元
折算壹日。
卯○○幫助連續意圖為自己不法之所有，以詐術使人將本人之物
交付，累犯，處有期徒刑陸月，如易科罰金，以銀元參佰元即新
臺幣玖佰元折算壹日。
丙○○幫助連續意圖為自己不法之所有，以詐術使人將本人之物
交付，處有期徒刑參月，如易科罰金，以銀元參佰元即新臺幣玖
佰元折算壹日。
甲○○、壬○○均免訴。
    事  實
一、卯○○前因違反肅清煙毒條例案件，經台灣高等法院高雄分
    院判處有期徒刑3 年6 月確定，甫於民國93年1 月4 日縮刑
    期滿執行完畢，猶不知悔改。
二、緣陳駿豪、葉文勝、李俊良（以上三人所犯常業詐欺犯行業
    經判刑確定）於94年7 月間某日起，意圖為自己不法之所有
    ，與由綽號「阿金」、「鳳梨」、「虎頭」等年籍姓名不詳
    之大陸地區男子組成詐欺集團，共同基於詐欺取財之犯意聯
    絡，先由該詐欺集團成員透過不詳管道大量收購台灣地區之
    金融機構人頭帳戶（包含存摺、提款卡及密碼等資料），再
    經陳駿豪等人測試確認足堪利用後，該詐騙集團成員即在大
    陸地區撥打電話予台灣地區之不特定人，以佯稱「抽中大獎
    須先支付稅金」、「金融機構帳戶遭盜用須立即前往自動櫃
    員機查詢」、「家人遭綁架須支付贖金」等手法進行詐騙，
    致使被害人以匯款或轉帳方式將金錢匯入其所收購之人頭帳
    戶內，再通知陳駿豪等人立即持提款卡至自動櫃員機將詐騙
    所得款項領出，以此方式從事詐欺取財之犯行。而乙○○、
    卯○○、丙○○亦可預見倘將自己所申設之金融機構帳戶存
    摺、提款卡及密碼提供予他人，將會淪為他人從事詐欺取財
    犯行之洗錢及逃避警察機關查緝之工具，然其3 人竟仍基於
    縱有人持其所申設之金融機構帳戶存摺、提款卡及密碼等物
    從事詐欺取財行為，亦不違反其本意之心態，為下列行為：
（一）乙○○於94年8 月間，在不詳地點，以新台幣（下同）
      4,000 元之代價，將其在中華郵政高雄草衙郵局（下稱草
      衙郵局）所申設帳號000000000000000 號帳戶之存摺、提
      款卡、密碼等物，出租予真實姓名、年籍均不詳之成年男
      子。該男子於取得此帳戶之相關物件後，復將之輾轉提供
      予上開由「阿金」、「虎頭」、「鳳梨」等人組成之詐騙
      集團使用。而該詐騙集團即基於詐欺取財之犯意，於94年
      8 月間，撥打電話予何玟慧，誆騙其抽獎中得120 萬元現
      金，惟需先繳納稅金，致何玟慧陷於錯誤，因而於同年8
      月26日某時許及其他日期，依該姓名年籍不詳之人之指示
      先後匯款45萬9,300 元至前開乙○○所開立之郵局帳戶內
      ，且旋遭提領一空。俟何玟慧查覺有異，已然受騙，經報
      警處理始循線查獲上情。
（二）卯○○於93年底、94年初間某日，在不詳地點，將其在台
      北富邦商業銀行鼓山分行（下稱台北富邦銀行）所申設帳
      號000000000000號帳戶及玉山銀行鳳山分行（下稱玉山銀
      行）所申設帳號0000000000000 號帳戶之存摺、提款卡、
      密碼等物，交付予真實姓名、年籍均不詳之成年男子使用
      。嗣該男子取得上開帳戶後，復將之輾轉提供予上開由「
      阿金」、「虎頭」、「鳳梨」等人組成之詐騙集團使用。
      而該詐騙集團即基於詐欺取財之概括犯意，先在雅虎奇摩
      網站上虛偽刊登拍賣數位相機之訊息，致使黃家興陷於錯
      誤，與該男子以電話聯繫後，遂依約於94年9 月5 日下午
      4 時13分許，前往臺中縣大雅鄉仁愛郵局，匯款1 萬120
      元至上開卯○○所申設之玉山銀行帳戶內。惟黃家興並未
      收到所購買之數位相機，始知受騙。又於94年11月間，撥
      打電話予沈德琦，誆騙其抽獎中得99萬元現金，惟需先繳
      納稅金、律師公證費等。幸因沈德琦查覺有異，僅於同年
      11月11日中午12時10分許，匯款1 元至上開卯○○之台北
      富邦銀行帳戶內而未遂，並向警方報案，始循線查獲上情
      。
（三）丙○○於94年8 月28日，在高雄市○○路與廣州街之中正
      文化中心附近，以1,500 元之代價，將其在復華商業銀行
      高雄分行（下稱復華銀行）所申設帳號0000000000000 號
      帳戶之存摺、提款卡及密碼出賣予姓名年籍均不詳之成年
      男子「阿宏」。「阿宏」取得上開帳戶後，復將之輾轉提
      供予上開由「阿金」、「虎頭」、「鳳梨」等人組成之詐
      騙集團使用。而該詐騙集團即基於詐欺取財之概括犯意，
      連續於附表二所示時間，撥打電話予附表二所示之申○○○等人，並以附表二所示事由誆騙申○○○等人，致申○○○等人陷於錯誤，旋至金融機構將如附表二所示之款項
      ，匯入丙○○前開銀行帳戶內，且旋遭提領一空。俟申○○○等人查覺有異，已然受騙，經報警處理始循線查獲上
      情。
三、案經高雄市政府警察局移送臺灣高雄地方法院檢察署檢察官
    偵查起訴及移送併辦。
    理  由
壹、被告乙○○、卯○○、丙○○有罪部分：
一、查被害人何玟慧、黃家興、沈德琦及如附表二所示之被害人
    等於警詢時之指述，均屬被告以外之人於審判外之陳述，屬
    於傳聞證據，惟公訴人、被告就上開證據之證據能力，於言
    詞辯論終結前均未聲明異議，本院復審酌該證據作成之情形
    並無任何不當之情形，且與待證事實有關，認適當作為證據
    ，爰依刑事訴訟法第159 條之5 第2 項規定，認上開證據均
    具有證據能力，合先敘明。
二、上開犯罪事實二、（一）（三）部分，業據被告乙○○、丙○○於審理時坦承不諱，核與被害人何玟慧及如附表二所示
    之被害人申○○○等人於警詢時之指述相符，並有草衙郵局
    立帳申請書、客戶歷史交易清單、復華銀行開戶資料、歷史
    交易明細、匯款申請書等附卷可稽，足認被告上開自白核與
    事實相符，是此部份之事實，堪以認定。
三、另訊據被告卯○○固坦承申辦上開台北富邦銀行及玉山銀行
    帳戶之事實，惟矢口否認有何幫助詐欺之犯行，辯稱：上開
    銀行帳戶之存摺、提款卡、密碼連同其皮包、身分證等物均
    係放在機車置物箱裡遺失的，其有打電話給銀行掛失，但沒
    有去報案，因為上開帳戶已經沒有在使用云云。經查：
（一）上開銀行帳戶係被告卯○○本人所申請開立一節，業經被
      告坦承不諱，並有台北富邦銀行、玉山銀行客戶開戶基本
      資料各1 份等在卷可稽。而被害人黃家興、沈德琦遭詐騙
      集團份子詐騙而分別匯出10,200元、1 元至被告卯○○上
      開銀行帳戶內之情節，亦據被害人黃家興、沈德琦於警詢
      時指述綦詳，復有台北富邦銀行存提款明細、玉山銀行存
      戶交易明細表等附卷可憑，是此部分之事實，已堪確認。
（二）被告卯○○雖以前詞置辯云云。惟被告卯○○申請上開台
      北富邦銀行及玉山銀行帳戶後，其使用頻率不高之事實，
      業據其於審理時供承在卷，並供稱：因遺失的2 個帳戶（
      台北富邦銀行及玉山銀行）已經沒有在使用，所以才未向
      銀行申請補發等語（參本院卷第78頁）。並有卷附之台北
      富邦銀行存提款明細、玉山銀行存戶交易明細表各1 份在
      卷可憑。惟按一般人申請開立帳戶，其目的不外於利用銀
      行帳戶作存、提款、轉帳等財產之金錢支配處分，故對於
      銀行發給之存摺、金融卡、密碼等資料，無不妥為保存，
      以防遺失或被盜用，損及個人財產權益，並遭濫用為財產
      犯罪之工具。本件被告卯○○不但將其久未使用之銀行帳
      戶存摺、印章、提款卡隨身攜帶，且於發現被竊後竟未立
      即掛失，其所為即與常理有違。再者，依一般人使用金融
      帳戶提款之習慣，為避免遺失存摺或提款卡時帳戶內之存
      款遭人盜領，通常均會將存摺、提款卡與提款密碼分別存
      放，縱使自己有遺忘密碼之虞，通常亦會在其他地方註記
      備忘而不至於將提款卡、提款密碼與存摺同時存放，否則
      密碼之設定即失其意義，是被告辯稱：密碼寫在一張紙條
      上與提款卡放在一起云云，亦顯與社會常情有違，不足採
      信。另自從事不法詐騙犯罪之行為人之角度審酌，其既知
      以他人之帳戶掩飾犯罪所得，應係聰明狡詐之徒，而非智
      商愚昧之人，當知社會上一般正常之人如帳戶存摺、印章
      、提款卡遭竊或遺失，為防止拾得或竊得之人盜領存款或
      將帳戶作為不法使用，必於發現後立即報警或向金融機構
      辦理掛失止付，而於原帳戶所有人掛失止付後，其即無法
      以拾得或竊得之存摺、提款卡提領該帳戶內之存款，在此
      情形下，如仍以此帳戶作為其犯罪工具，則在其向被害人
      詐騙，並誘使被害人將款項轉入或匯入該帳戶後，卻又極
      有可能因帳戶所有人掛失止付而無法提領，則其大費周章
      從事於犯罪之行為，甘冒犯罪後遭追訴、處罰之風險，卻
      只能平白無故替原帳戶所有人匯入金錢，而無法得償其犯
      罪之目的，無異於為他人作嫁，此等損人不利己之舉，又
      豈是聰明狡詐之犯罪者所可能犯之錯誤。簡而言之，從事
      此等財產犯罪之行為人，若非確定該帳戶所有人不會去報
      警或申報掛失，以確定其能自由使用該帳戶轉帳、提款，
      其應不至於以該帳戶從事財產犯罪。再衡以本件被害人黃
      家興匯入款項至被告卯○○上開玉山銀行帳戶後，該筆款
      項均於匯入當日即遭提領一空，有該銀行交易明細資料附
      卷可稽，更足見上揭行詐騙之人於向被害人等行騙時，確
      有把握該等帳戶不會被帳戶所有人掛失止付，而此等確信
      ，在該等帳戶係竊得之情形，實無發生之可能。故被告卯
      ○○辯稱：其帳戶存摺、提款卡、密碼等置於機車置物箱
      內遭竊云云，皆顯有重大悖情之處，殊不足採。從而，被
      告卯○○有將上開2 本帳戶之存摺、提款卡及密碼提供予
      姓名年籍不詳之人使用之事實，已堪認定。
四、末查金融帳戶係個人理財之工具，一般人向金融機構申請開
    立帳戶，並無任何法令限制，只須提出身分證、印章即可辦
    理開戶申請，此為眾所週知之事實，則依一般人之社會生活
    經驗，苟見他人不自己申請開立帳戶而蒐集不特定人之帳戶
    使用，衡情當知其取得之帳戶乃被利用從事與財產有關之犯
    罪，以被告乙○○、卯○○、丙○○等人均為成年人之智識
    、經驗，對此當無不知之理，竟提供自己帳戶供他人使用，
    足認其應可預見帳戶提供予他人係用於財產犯罪，供存入某
    筆資金後再行領出，而該筆資金之存入及提領過程係有意隱
    瞞流程及防止行為人身份曝光以逃避查緝之用意；且數年來
    詐欺取財之犯罪類型層出不窮，該等犯罪，多數均係利用人
    頭帳戶作為詐騙所得款項之出入帳戶，並經媒體廣為披載，
    本件被告乙○○、卯○○、丙○○3 人均係有相當智識之成
    年人，對此應知之甚詳。綜上開說明，被告乙○○、卯○○
    、丙○○顯有幫助他人詐欺取財之不確定故意至明。
五、綜上，本件事證明確，被告乙○○、卯○○、丙○○幫助他
    人詐欺取財之犯行，堪以認定。
六、按刑法上之幫助犯，係對於犯罪與正犯有共同之認識，而以
    幫助之意思，對於正犯資以助力，而未參與實施犯罪之行為
    者而言（最高法院75年度台上字第1509號、84年度台上字第
    5998號、88年度台上字第1270號判決參照）；是以，如未參
    與實施犯罪構成要件之行為，且係出於幫助之意思提供助力
    ，即屬幫助犯，而非共同正犯。本件被告乙○○、卯○○、
    丙○○提供其所申設之銀行、郵局等帳戶之存摺、印章、密
    碼等予「阿金」、「鳳梨」、「虎頭」等年籍姓名不詳之詐
    騙集團成員使用，使該詐騙集團成員得基於詐欺取財之犯意
    ，向被害人何玟慧、黃家興、沈德琦及如附表二所示之被害
    人等人施用詐術，致使該被害人等均陷於錯誤，分別匯款至
    被告乙○○、卯○○、丙○○上開帳戶內，而遂行詐欺取財
    之犯行，然被告3 人單純提供帳戶供人使用之行為，並不等
    同於向被害人施以欺罔之詐術行為，且亦無證據證明被告3
    人有參與詐欺取財犯行之構成要件行為，是被告3 人提供帳
    戶之存摺、印章及密碼供人使用之行為，對於該詐騙集團遂
    行詐欺取財犯行，資以助力，應僅成立詐欺取財罪之幫助犯
    。
七、次按連續幫助與幫助連續為不同之犯罪態樣，如基於概括犯
    意，多次幫助他人犯罪，為連續幫助，該幫助者有多次犯罪
    行為；如以一幫助行為，幫助他人連續犯罪，則為幫助連續
    ，就幫助犯而言，僅有一次犯罪行為，有最高法院87年度臺
    上字第3865號判決要旨參照。本件被告卯○○、丙○○提供
    其所有銀行帳戶存摺、提款卡、密碼，以供詐騙集團成員使
    用，雖該詐騙集團基於詐欺取財之概括犯意，連續向黃家興
    、沈德琦及如附表二所示之被害人申○○○等人施以詐術，
    致使被害人陷於錯誤，而匯款至被告卯○○、丙○○2 人所
    提供之上開銀行帳戶內，以遂行詐欺取財之犯行，然被告卯
    ○○、丙○○2 人僅單純以一行為提供其帳戶供人使用，應
    認係以一幫助行為，而幫助他人連續犯罪。
八、核被告乙○○、卯○○、丙○○所為，均係犯刑法第30條、
    第339 條第1 項詐欺取財罪之幫助犯，應依同法第30條第2
    項規定，按正犯之刑減輕之（本條僅作文字修正，不生新舊
    法比較之問題）。起訴書雖認被告卯○○此部分之犯行係犯
    詐欺取財未遂罪，惟按連續數行為而犯同一罪名者，以一罪
    論，為連續犯，又連續犯之犯罪類型不同，並不影響連續犯
    之成立，如基於概括犯意，先後為多次犯罪行為，其中有單
    獨犯、有幫助犯、有與他人共同實施，亦有教唆他犯之者，
    雖其中類型不一，然其構成犯罪之要件如屬相同，仍應以連
    續犯論之（最高法院93年度台上字第1762號判決參照）。本
    件該詐騙集團基於詐欺取財之概括犯意，連續向黃家興、沈
    德琦詐取財物，雖詐騙沈德琦部分因未受騙而未遂，然該詐
    騙集團上開2 次犯行間，時間緊接，犯罪構成要件相同，顯
    係基於概括犯意反覆為之，為連續犯，自應依修正前刑法第
    56條之規定，依情節較重之詐欺取財既遂罪論以一罪，是被
    告卯○○此部份之幫助犯行，自應從屬於正犯而論以一幫助
    詐欺取財既遂罪，故起訴書上開所載，應予更正，附此敘明
    。又被告卯○○前因違反肅清煙毒條例案件，經台灣高等法
    院高雄分院判處有期徒刑3 年6 月確定，甫於93年1 月4 日
    縮刑期滿執行完畢等情，有臺灣高等法院被告前案紀錄表1
    份附卷可稽，其於上開徒刑執行完畢後5 年內，再故意犯本
    件有期徒刑以上之罪，為累犯，應依刑法第47條第1 項之規
    定加重其刑（本件被告卯○○係故意犯罪，無論依新舊法均
    構成累犯，自無新舊法比較之適用），並與其前開幫助詐欺
    取財罪部分，先加而後減之。末被告乙○○、卯○○、丙○○3 人行為後，如附表一所示之相關法律均業經變更，並俱
    於95年7 月1 日施行，玆經整體比較結果，裁判時法並未較
    為有利，從而依刑法第2 條第1 項規定，自應適用各該行為
    時法，亦即修正前刑法。爰審酌被告乙○○、卯○○、丙○○3 人提供帳戶存摺而對於犯罪集團之詐欺取財犯行提供助
    力，其犯罪動機、手段均不足取，又其提供帳戶供他人使用
    以逃避犯罪之查緝，嚴重破壞社會治安及有礙金融秩序，助
    長犯罪歪風，並增加追緝犯罪及被害人尋求救濟之困難，實
    有不該；及被告乙○○、丙○○於犯後坦承犯行，態度尚可
    ，其中被告丙○○除其本人有輕度視障外，尚須獨立撫養多
    年智障子女，此有中華民國身心障礙手冊4 紙影本在卷可按
    ；另被告卯○○於犯後猶矢口否認犯行，態度不佳，並參酌
    本件被害人等人因被告3 人上開犯行所受損害不輕等一切情
    狀，分別量處如主文所示之刑，並均依修正前刑法第41條第
    1 項前段之規定諭知易科罰金之折算標準，以示懲儆。
九、另移送併辦部分之犯行即臺灣高雄地方法院檢察署95年度偵
    字第24015 號部分，雖未據公訴人起訴，然被告卯○○僅單
    純以一行為提供其帳戶供人使用，應認係以一幫助行為，而
    幫助他人連續犯罪等情，已如前述，是上開併辦部分自與前
    揭已起訴部分為單純一罪之同一案件，當為本件起訴效力所
    及，依審判不可分原則，本院自應一併審理，附此敘明。
貳、被告甲○○、壬○○免訴部分
一、公訴意旨略以：緣陳駿豪、葉文勝、李俊良（以上三人所犯
    常業詐欺犯行業經判刑確定）於94年7 月間某日起，意圖為
    自己不法之所有，與由綽號「阿金」、「鳳梨」、「虎頭」
    等年籍姓名不詳之大陸地區男子組成詐欺集團，共同基於詐
    欺取財及洗錢之犯意聯絡，先由該詐欺集團成員透過不詳管
    道大量收購台灣地區之金融機構人頭帳戶（包含存摺、提款
    卡及密碼等資料），再經陳駿豪等人測試確認足堪利用後，
    該詐騙集團成員即在大陸地區撥打電話予台灣地區之不特定
    人，以佯稱「抽中大獎須先支付稅金」、「金融機構帳戶遭
    盜用須立即前往自動櫃員機查詢」、「家人遭綁架須支付贖
    金」等手法進行詐騙，致使被害人以匯款或轉帳方式將金錢
    匯入渠等所收購之人頭帳戶內，再通知陳駿豪等人立即持提
    款卡至自動櫃員機將詐騙所得款項領出，以此方式從事詐欺
    取財之犯行。而甲○○、壬○○亦可預見倘將自己所申設之
    金融機構帳戶存摺、提款卡及密碼提供予他人，將會淪為他
    人從事詐欺取財犯行之洗錢及逃避警察機關查緝之工具，然
    渠等竟仍基於縱有人持渠等所申設之金融機構帳戶存摺、提
    款卡及密碼等物從事詐欺取財行為，亦不違反其本意之心態
    ，為下列行為：
（一）被告甲○○於94年8 月間，在高雄縣林園鄉某處，以4,00
      0 元之代價，將其在中華郵政股份有限公司雲林麥寮郵局
      （下稱麥寮郵局）所申設之帳號00000000000000號帳戶之
      存摺、提款卡及密碼出租予綽號「黑仔」、年籍姓名不詳
      之成年男子，而「黑仔」取得該帳戶之相關物件後，復輾
      轉提供予上開由「阿金」、「虎頭」、「鳳梨」等人組成
      之詐騙集團使用。而該詐騙集團即基於詐欺取財之概括犯
      意，分別於附表三所示時間，撥打電話予附表三所示之未
      ○○等人，致未○○等人陷於錯誤，旋至金融機構將如附
      表三所示之款項匯入甲○○所申設之前開帳戶內，並隨即
      遭人提領一空。俟未○○等人察覺有異，已然受騙，經報
      警處理後始循線查獲上情。
（二）被告壬○○於94年8 月間，在高雄縣鳳山市○○路某麥當
      勞，以2,000 元之代價，將其所有在中華郵政鳳山三民路
      郵局（下稱鳳山郵局）所申設之帳號00000000000000號帳
      戶存摺、提款卡及密碼出賣予姓名年籍均不詳之成年男子
      。該男子取得上開帳戶後，復將之輾轉提供予上開由「阿
      金」、「虎頭」、「鳳梨」等人組成之詐騙集團使用。而
      該詐騙集團即基於詐欺取財之概括犯意，分別於附表四所
      示時間，撥打電話予附表四所示丑○○等人，並以附表四
      所示事由誆騙丑○○等人，致丑○○等人陷於錯誤，旋至
      金融機構將如附表四所示之款項，匯入壬○○前開銀行帳
      戶內，且旋遭提領一空。俟丑○○等人查覺有異，已然受
      騙，經報警處理始循線查獲上情。
（三）因認被告甲○○、壬○○各涉犯刑法第30條、第339 條第
      1 項詐欺取財罪之幫助犯云云。
二、按案件曾經判決確定者，應為免訴之判決。刑事訴訟法第
    302 條第1 款定有明文。又案件曾經判決確定者，應為免訴
    之判決，係以同一案件，已經法院為實體上之確定判決，該
    被告應否受刑事制裁，即因前次判決而確定，不能更為其他
    有罪或無罪之實體上裁判；此項原則，關於實質上一罪或裁
    判上一罪，其一部事實已經判決確定者，對於構成一罪之其
    他部分，亦均應適用。
三、經查，被告甲○○、壬○○分別將其所有麥寮郵局、鳳山郵
    局帳戶存摺、提款卡、密碼、印章等物，交予綽號「黑仔」
    及年籍姓名不詳之成年男子，以供上開由「阿金」、「虎頭
    」、「鳳梨」等人組成之詐騙集團作向不特定民眾詐財匯款
    之用之幫助犯行，其中被告甲○○部分業於95年5 月23日經
    臺灣雲林地方法院檢察署檢察官以95年度偵字第1448、1449
    號聲請以簡易判決處刑，並經雲林地院於95年6 月8 日以95
    年度港簡字第184 號判處有期徒刑4 月，而於95 年7月3 日
    確定，並於95年12月16日縮刑期滿執行完畢；而被告壬○○
    部分，業於95年4 月21日經臺灣高雄地方法院檢察署檢察官
    以95年度偵緝字第1170號聲請以簡易判決處刑，並經本院於
    95年6 月9 日以95年度簡字第3413號判處拘役50日，而於95
    年7 月27日確定，此分別有卷附上開聲請簡易判決處刑書、
    判決書及台灣高等法院前案紀錄表等附卷可稽。而該案起訴
    之犯罪事實，與本件起訴之犯罪事實，其詐騙集團所施行詐
    術之被害人雖不盡相同，然被告2 人均僅有一次提供同一帳
    戶之幫助行為，其雖幫助上開詐騙集團詐騙不同被害人，然
    就幫助犯而言，僅有一次幫助犯罪行為，是以該案與本案所
    指之幫助犯行既為事實上相同之幫助犯行，仍應認為事實上
    同一案件，而為前開判決既判力效力所及。從而，公訴人就
    上開同一事實再於95年11月18日重行起訴，揆諸前開法律規
    定，應就被告甲○○、壬○○2 人被訴幫助詐欺取財部分，
    均為免訴之諭知。
據上論斷，應依刑事訴訟法第299 條第1 項前段、第302 條第1
款，刑法第2 條第1 項前段、第30條、第339 條第1 項、第47條
第1 項，修正前刑法第41條第1 項前段，刑法施行法第1 條之1
，廢止前罰金罰鍰提高標準條例第2 條，判決如主文。
本案經檢察官辰○○到庭執行職務。
中　　華　　民　　國　　96　　年　　3 　　月　　29　　日
                  刑事第八庭審判長  法　官  李政庭
                                    法  官  賴文姍
                                    法  官  王俊彥
如不服本判決，應於收受送達後10日內向本院提出上訴書狀。
以上正本證明與原本無異。
中　　華　　民　　國　　96　　年　　3 　　月　　29　　日
                                    書記官  鄭永媚
┌───────────────────────────────────────────────┐
│附表一：                                                                                      │
├──────┬─────────────┬─────────────┬───────┬────┤
│相關變更條文│行為時法（下稱舊法）之內容│裁判時法（下稱新法）之內容│比  較  理  由│備    註│
├──────┼─────────────┼─────────────┼───────┼────┤
│刑法第33條第│罰金：（銀元）1 元以上。  │罰金：新臺幣1,000 元以上，│罰金刑之下限，│舊法有利│
│5 款：罰金刑│                          │以百元計算之。            │由銀元1 元即新│        │
│下限變更    │                          │                          │臺幣30元，提高│        │
│            │                          │                          │為新臺幣1,000 │        │
│            │                          │                          │元            │        │
├──────┼─────────────┼─────────────┼───────┼────┤
│【易科罰金折│犯最重本刑為5 年以下有期徒│犯最重本刑為5 年以下有期徒│易科罰金折算標│舊法有利│
│算標準變更】│刑以下之刑之罪，而受6 個月│刑以下之刑之罪，而受6 個月│準由銀元300 元│        │
│修正前刑法第│以下有期徒刑或拘役之宣告…│以下有期徒刑或拘役之宣告者│即新臺幣900 元│        │
│41 條 第1 項│得以（銀元，下同）1 元以上│，得以新臺幣1,000 元、2,00│，提高為以新臺│        │
│前段、修正前│3 元以下折算1 日，易科罰金│0 元或3,000 元折算1 日，易│幣1,000 元、2,│        │
│罰金罰鍰提高│。依刑法第41條易科罰金…就│科罰金。                  │000 元、3,000 │        │
│標準條例第2 │其原定數額提高為100 倍折算│                          │元折算1 日    │        │
│條→現行刑法│1 日；法律所定罰金數額未依│                          │              │        │
│第41條第1 項│本條例提高倍數，或其處罰法│                          │              │        │
│前段        │條無罰金刑之規定者，亦同。│                          │              │        │
├──────┼─────────────┴─────────────┴───────┴────┤
│整體比較結果│舊法罰金刑之下限及易科罰金之折算標準均較低，顯較有利。                          │
└──────┴────────────────────────────────────────┘
┌────────────────────────────────┐
│附表二：                                                        │
├──┬────┬───────────────┬────────┤
│編號│ 被害人 │       犯罪時間及手法         │   匯入帳戶     │
├──┼────┼───────────────┼────────┤
│ 一 │申○○○│詐騙集團成員於94年8 月15日撥打│復華商業銀行（帳│
│    │        │電話予申○○○，佯稱其抽中獎金│號：000000000000│
│    │        │99萬元，需先繳交律師費，范姜士│1 號）          │
│    │        │偉不疑有他，因而依其指示匯款  │                │
│    │        │8,100 元至被告丙○○之右揭帳戶│                │
│    │        │內。                          │                │
├──┼────┼───────────────┼────────┤
│ 二 │子○○  │詐騙集團成員於於94年8 月18日撥│復華商業銀行（帳│
│    │        │打電話予子○○，佯稱其抽中獎金│號：000000000000│
│    │        │港幣30萬元，需先繳交手續費，陳│1 號）          │
│    │        │信宏不疑有他，因而依其指示匯款│                │
│    │        │16萬4,000 元至被告丙○○之右揭│                │
│    │        │帳戶內。                      │                │
├──┼────┼───────────────┼────────┤
│ 三 │酉○○  │詐騙集團成員於94年8 月間撥打電│復華商業銀行（帳│
│    │        │話予酉○○，佯稱其抽中獎金港幣│號：000000000000│
│    │        │30萬元，需先繳交手續費，酉○○│1 號）          │
│    │        │不疑有他，因而依其指示匯款    │                │
│    │        │71,100元至被告丙○○之右揭帳戶│                │
│    │        │內。                          │                │
└──┴────┴───────────────┴────────┘
┌────────────────────────────────┐
│附表三：                                                        │
├──┬────┬───────────────┬────────┤
│編號│ 被害人 │     犯罪時間及手法           │   匯入帳戶     │
├──┼────┼───────────────┼────────┤
│ 一 │ 未○○ │詐騙集團成員於94年9 月25日撥打│草衙郵局（帳號：│
│    │        │電話予未○○，佯稱其抽獎中得港│000000000000000 │
│    │        │幣30萬元，但需先繳交律師費及公│號）            │
│    │        │證費，未○○不疑有他，因而依其│                │
│    │        │指示匯款77,100元至被告甲○○之│                │
│    │        │右揭帳戶內。                  │                │
├──┼────┼───────────────┼────────┤
│ 二 │ 庚○○ │詐騙集團成員於94年9 月27日撥打│草衙郵局（帳號：│
│    │        │電話予庚○○，佯稱其抽中創業基│000000000000000 │
│    │        │金99萬元，但需先繳交律師費用，│號）            │
│    │        │庚○○不疑有他，因而依其指示匯│                │
│    │        │款13,000元至被告之右揭帳戶內。│                │
├──┼────┼───────────────┼────────┤
│ 三 │ 戊○○ │詐騙集團成員於94年9 月26日撥打│草衙郵局（帳號：│
│    │        │電話予戊○○，佯稱其抽中獎金99│000000000000000 │
│    │        │萬元，但需先繳行政費用，戊○○│號）            │
│    │        │不疑有他，因而依其指示匯款    │                │
│    │        │73,000元至被告之右揭帳戶內    │                │
├──┼────┼───────────────┼────────┤
│ 四 │ 己○○ │詐騙集團成員於94年9 月26日撥打│草衙郵局（帳號：│
│    │        │電話予己○○，佯稱其抽中獎金99│000000000000000 │
│    │        │萬元，但需先繳交律師費，己○○│號）            │
│    │        │不疑有他，因而依其指示匯73,000│                │
│    │        │元款至被告之右揭帳戶內。      │                │
├──┼────┼───────────────┼────────┤
│ 五 │ 巳○○ │詐騙集團成員於94年9 月25日撥打│草衙郵局（帳號：│
│    │        │電話予巳○○，佯稱其抽中獎金99│000000000000000 │
│    │        │萬元，但需先繳交律師費，巳○○│號）            │
│    │        │不疑有他，因而依其指示匯款    │                │
│    │        │7,100 元至被告之右揭帳戶內。  │                │
├──┼────┼───────────────┼────────┤
│ 六 │ 癸○○ │詐騙集團成員於94年9 月22日撥打│草衙郵局（帳號：│
│    │        │電話予癸○○，佯稱其抽中獎金99│000000000000000 │
│    │        │萬元，但需先繳交律師費，癸○○│號）            │
│    │        │不疑有他，而依其指示匯款15,000│                │
│    │        │元至被告之右揭帳戶內。        │                │
├──┼────┼───────────────┼────────┤
│ 七 │ 辛○○ │詐騙集團成員於94年9 月27日撥打│草衙郵局（帳號：│
│    │        │電話予辛○○，佯稱其抽中彩金港│000000000000000 │
│    │        │幣30萬元，但需先繳交律師費，徐│號）            │
│    │        │宗賢不疑有他，因而依其指示匯款│                │
│    │        │7,100 元至被告之右揭帳戶內。  │                │
├──┼────┼───────────────┼────────┤
│ 八 │ 午○○ │詐騙集團成員於94年7 月間撥打電│草衙郵局（帳號：│
│    │        │話予午○○，佯稱其抽中彩金港幣│000000000000000 │
│    │        │30萬元，但需先繳交律師費，賴志│號）            │
│    │        │興不疑有他，因而依其指示匯款11│                │
│    │        │萬8000元至被告之右揭帳戶內。  │                │
└──┴────┴───────────────┴────────┘
┌────────────────────────────────┐
│附表四：                                                        │
├──┬────┬───────────────┬────────┤
│編號│被害人  │        犯罪時間及手法        │    匯入帳戶    │
├──┼────┼───────────────┼────────┤
│ 一 │丑○○  │詐騙集團成員於94年8 月29日撥打│鳳山郵局（帳號：│
│    │        │電話予丑○○，佯稱其抽中獎金99│00000000000000號│
│    │        │萬元，需先繳交律師費，丑○○不│）              │
│    │        │疑有他，因而依其指示匯款16,500│                │
│    │        │元至被告壬○○之右揭帳戶內。  │                │
├──┼────┼───────────────┼────────┤
│ 二 │丁○○  │詐騙集團成員於於94年9 月5 日撥│鳳山郵局（帳號：│
│    │        │打電話予丁○○，佯稱其抽中獎金│00000000000000號│
│    │        │99萬元，需先繳交律師費，丁○○│）              │
│    │        │不疑有他，因而將其存於00000000│                │
│    │        │496562號帳戶之存款轉匯29,983元│                │
│    │        │至被告之右揭帳戶內。          │                │
├──┼────┼───────────────┼────────┤
│ 三 │寅○○  │詐騙集團成員於94年8 月29日撥打│鳳山郵局（帳號：│
│    │        │電話予寅○○，佯稱其抽中獎金  │00000000000000號│
│    │        │120 萬之獎品，需先繳交律師費，│）              │
│    │        │寅○○不疑有他，因而依其指示匯│                │
│    │        │款16,500元至被告之右揭帳戶內。│                │
├──┼────┼───────────────┼────────┤
│ 四 │子○○  │詐騙集團成員於94年8 月18日撥打│鳳山郵局（帳號：│
│    │        │電話予子○○，佯稱其抽中獎金港│00000000000000號│
│    │        │幣30萬元，需先繳手續費，子○○│）              │
│    │        │不疑有他，因而依其指示匯款34萬│                │
│    │        │元至被告之右揭帳戶內。        │                │
└──┴────┴───────────────┴────────┘
附錄本案論罪法條：
刑法第339條第1項
（普通詐欺罪）
意圖為自己或第三人不法之所有，以詐術使人將本人或第三人之
物交付者，處5 年以下有期徒刑、拘役或科或併科1 千元以下罰
金。
